臺灣臺中地方法院刑事判決　　　　　　　94年度易字第1295號
公　訴　人　臺灣臺中地方法院檢察署檢察官
被　　　告　甲○○
上列被告因詐欺案件，經檢察官提起公訴（九十四年度偵字第六
五一０號、第八七一二號），本院合議庭裁定改以簡式審判程序
審理後，判決如下：
    主  文
甲○○幫助連續意圖為自己不法之所有，以詐術使人將本人之物
交付，處有期徒刑月，如易科罰金，以佰元折算壹日。
    事  實
一、甲○○明知一般人取得他人金融帳戶使用常與財產犯罪密切
    相關，且取得他人存摺之目的在於收取贓款及掩飾犯行不易
    遭人追查，竟基於幫助姓名年籍不詳綽號「劉源」之成年男
    子（下稱「劉源」）之不確定故意，於民國九十三年七月間
    某日，以每個帳戶新台幣（下同）一千元之代價，將其在國
    泰世華商業銀行豐原分行所開立之活期儲蓄存款帳戶帳號0
    00000000000號之帳戶、在彰化商業銀行豐原分
    行開立之活期儲蓄存款帳戶帳號000000000000
    00號之存摺、印章、提款卡及提款卡密碼，在臺中縣神岡
    鄉○○路，出借予「劉源」，以此方法幫助「劉源」利用上
    揭二帳戶供詐騙他人匯款之用。而「劉源」於取得甲○○所
    交付之上揭帳戶之存摺、印章、提款卡及密碼後，即基於意
    圖為自己不法之所有之概括犯意，先於九十三年八月十二日
    上午九時二十分許，以電話向丙○○佯稱其婆婆有房屋稅可
    退款，惟要其至提款機查詢金額是否有誤，致使丙○○陷於
    錯誤，隨即於同日上午九時五十二分許，在新竹市○○○路
    郵局，依「劉源」之指示操作提款機，並匯款九萬九千八百
    九十六元至上揭甲○○所開立之彰化商業銀行豐原分行帳戶
    中；「劉源」再於九十四年三月二十四日下午六時許，以電
    話向乙○○佯稱其父親有郵局掛號信要退回，經乙○○回撥
    電話後，再佯稱有房屋稅可退款，惟要其至提款機前操作，
    致使乙○○陷於錯誤，隨即於同日，依「劉源」之指示操作
    提款機，並匯款九萬九千八百九十六元至上揭甲○○所開立
    之國泰世華商業銀行豐原分行帳戶中。嗣因丙○○、乙○○
    事後察覺有異，始知受騙。
二、案經臺中縣警察局豐原分局報請臺灣臺中地方法院檢察署檢
    察官偵查起訴。
    理  由
一、訊據被告甲○○對於上揭以出借其所有之帳戶存摺、印章、
    提款卡、密碼之方式，幫助「劉源」詐欺取財之事實坦承不
    諱，而「劉源」取得上揭帳戶之存摺、印章、提款卡、密碼
    後，即以電話向丙○○、乙○○佯稱有房屋稅可退款退款，
    惟要其至提款機前操作，致使丙○○、乙○○陷於錯誤，隨
    依「劉源」之指示操作提款機，並各匯款九萬九千八百九十
    六元至上揭甲○○所開立之彰化商業銀行豐原分行、國泰世
    華商業銀行豐原分行之帳戶等事實，業據證人丙○○、乙○○於警詢中證述明確，並有上揭甲○○所開立之二帳戶開戶
    資料、存摺存款帳戶交易資料列示表、郵政國內匯款執據、
    新竹市警察局受理刑事案件報案三聯單、高雄市政府警察局
    鼓山分局受理刑事案件報案三聯單、交易明細表在卷可稽。
    而按刑法上之故意，可分為直接故意與不確定故意（間接故
    意），所謂「不確定故意」，係指行為人對於構成犯罪之事
    實，預見其發生而其發生並不違背其本意者，刑法第十三條
    第二項定有明文。且衡諸常情，一般國人向金融機構開設帳
    戶，並無任何法令限制，若係正當用途，大可光明正大，自
    行申請供己使用，何必向他人收購？又帳戶之用途係用來存
    提款項，而存摺、印章、提款卡、國民身分證等均係個人重
    要之物件，並具有一定金融交易目的及識別意義，一旦有人
    收購他人帳戶及上開物品供作不明使用，依一般認知，必是
    隱身幕後之使用人欲利用人頭帳戶掩飾犯行免於遭人追查，
    自極易於令人有與不法犯罪之目的相關之合理懷疑；而邇來
    ，利用佯稱退稅詐欺取財之犯罪類型層出不窮，該等犯罪多
    數均係利用人頭帳戶作為出入帳戶，並經媒體廣為報導，已
    成眾所週知之事，被告自無例外，被告自承並不知「劉源」
    之真實姓名、聯絡地址，則被告既屬心智成熟之成年人，豈
    有可能僅因「劉源」之言，即率以出借自己所有系爭帳戶之
    存摺、提款卡及印章予該人，且復能取得二千元之代價，此
    顯與常情不符，顯然被告應可預見「劉源」借用系爭帳戶之
    存摺、提款卡及印章係為供向不特定人詐取財物之用，是被
    告顯可預見其行為將足以對借用帳戶之人所實施之犯罪發生
    助力，被告具幫助犯罪之故意至為灼然，足認被告上揭之自
    白與事實相符。本件事證明確，被告之犯行，應堪認定。
二、是核被告甲○○所為，係犯刑法第三十條第一項、第三百三
    十九條第一項幫助詐欺取財罪。而「劉源」先後二次詐欺取
    財之犯行，時間緊接，方法相同，觸犯構成要件相同之罪名
    ，顯係基於概括之犯意反覆為之，為連續犯，應依刑法第五
    十六條之規定，以一罪論。又被告係幫助該不詳姓名之成年
    男子犯詐欺取財罪，為從犯，應依刑法第三十條第二項規定
    ，按正犯之刑減輕之。爰審酌被告因貪圖小利，擅自提供金
    融機構帳戶供他人非法使用，使犯罪難以查緝，等同助長犯
    罪，行為殊屬不當，惟念及被告犯後尚能坦承犯行，態度尚
    稱良好等一切情狀，量處如主文所示之刑，並諭知易科罰金
    之折算標準，以資懲儆。
據上論斷，應依刑事訴訟法第二百七十三條之一第一項、第二百
九十九條第一項前段，刑法第五十六條、第三百三十九條第一項
、第三十條第一項、第二項、第四十一條第一項前段，罰金罰鍰
提高標準條例第一條前段、第二條、判決如主文。
中　　華　　民　　國　　94　　年　　8 　　月　　16　　日
                        臺灣臺中地方法院刑事第十一庭
                                法  官  王世華
以上正本證明與原本無異。
如不服本判決，應於收受送達後10日內向本院提出上訴書狀（應
附繕本）。
　　　　　　　　　　　　　　　　書記官  劉易柔
中　　華　　民　　國　　94　　年　　8 　　月　　16　　日
附錄論罪科刑法條
刑法第三百三十九條第一項
意圖為自己或第三人不法之所有，以詐術使人將本人或第三人之
物交付者，處五年以下有期徒刑、拘役或科或併科一千元以下罰
金。
